【裁判字號】    98,消債抗,22
【裁判日期】    980612
【裁判案由】    更生程序
【裁判全文】
臺灣嘉義地方法院民事裁定  98年度消債抗字第22號
抗  告  人  甲○○
                      號
                      號
上列抗告人因更生事件，對於中華民國98年1月15日本院97年度
消債更字第411號裁定提起抗告，本院裁定如下：
    主  文
原裁定廢棄。
    理  由
一、本件抗告意旨略以：原裁定以為抗告人支出置產費用，應屬
    儲蓄性質支出，非必要生活支出，但抗告人1個月負擔新台
    幣（下同）1,500元房貸清償，較之房屋租金7,000元，孰重
    孰輕不難立判分明。另抗告人自陳每月收入3萬元，為夫妻
    兩人共同所得，若平均分配所得即1萬5,000元，因此，抗告
    人扣除生活費用支出9,829元後，所剩餘金額，已顯難繳納
    協商金額1萬4,635元。再者，抗告人民國94年領期滿祝壽金
    35萬元，為距今已3年多，迄今已蕩然無存，況消費者債務
    清理條例（下稱本條例）係就更生聲請2年間可處分的所得
    來檢討，該3年多前的保險所得，不得為原裁定引述等語。
二、查抗告人於97年10月9日具狀聲請原審准予抗告人開始更生
    程序，聲請意旨略以：抗告人有不能清償債務情事，前雖曾
    依金融主管機關協調成立之中華民國銀行公會會員辦理消費
    金融案件無擔保債務協商機制與最大債權銀行成立協商，惟
    抗告人係從事市場魚販買賣，自95年11月成立協商、12月10
    日開始償還以來皆正常繳納，然自97年1月份起因飼料上漲
    （漲幅約35％）、電費漲價、97年初寒流來襲凍死魚獲不計
    其數，漁民出海捕魚意願低落等因素導致所有魚價進價皆上
    漲，且因經濟不景氣影響買氣，不但生意變差且不穩定，抗
    告人經常需賠本將魚貨賣出，夫妻兩每月所得約3萬元，雖
    克盡縮衣節食之能，仍苦撐至97年6月份即無力再繳納，雖
    與華南銀行另行協商，變更為固定繳交1,500元至貸款金額
    12萬元繳清為止，仍至9月份終無以為繼，不得已毀諾，顯
    因不可歸責於己之事由致履行顯有重大困難，且其無擔保或
    無優先權之債務總額未逾1,200萬元，復未經法院裁定開始
    清算程序或宣告破產，為此，依本條例提出本件之聲請等語
    。
三、按債務人不能清償債務或有不能清償之虞者，得依本條例所
    定更生或清算程序，清理其債務，本條例第3條定有明文。
    再按債務人與金融機構協商成立者，不得聲請更生或清算。
    但因不可歸責於己之事由，致履行顯有重大困難者，不在此
    限。本條例施行前，抗告人依金融主管機關協調成立之中華
    民國銀行公會會員辦理消費金融案件無擔保債務協商機制與
    金融機構成立之協商，準用前項之規定。本條例第151條第5
    項、第6項定有明文。經查，(一)抗告人前於本條例施行前，
    與台新國際商業銀行（下稱台新銀行）於95年11月24日成立
    協商，約定抗告人每月應償還1萬4,635元，繳納21期後，於
    97年9月毀諾，又抗告人無擔保或無優先權之債務總額為1,2
    4萬8,741元等情，有台新銀行提出之協議書、無擔保債務還
    款計畫及聯徵中心當事人綜合信用報告在卷可憑，堪信為真
    實。(二)抗告人主張其與配偶販魚收入每月3萬元，並提出切
    結書1份為憑。抗告人經國稅局核定其95、96年度小規模銷
    售額各為122萬1,600元，此有國稅局嘉義縣分局南區國稅嘉
    縣一字第0980005300號函1紙為佐，而水產品業95、96年度
    同業利潤標準均為百分之十八，亦有同分局南區國稅嘉縣一
    字第0980007904號函1紙為憑，故依稅務資料，債務人平均
    每月收入應為1萬8,324元（計算式：1,221,600×0.18÷12
    ＝18,324），尚且低於抗告人主張之3萬元，又抗告人配偶
    95、96年度無任何收入、財產之情，有稅務電子閘門財產所
    得調件明細可參，足見抗告人所稱其與配偶每月共同收入為
    3萬元乙節，應堪採信。(三)抗告人與配偶每月收入為3萬元，
    已如上述，故抗告人個人收入每月應為1萬5,000元，清償上
    揭協商成立後每月應繳金額1萬4,635元，僅餘365元，遑論
    支付生活必要費用，堪認抗告人確有因不可歸責於己之事由
    ，致履行顯有重大困難。綜上，原審逕以前述理由而駁回抗
    告人之聲請，尚有未洽。抗告人指摘原裁定不當，求予廢棄
    ，為有理由，爰由本院將原裁定廢棄，由原審法院另為適當
    處理。
四、據上論結，本件抗告為有理由，爰依本條例第15條、民事訴
    訟法第492條，裁定如主文。
中    華    民    國    98    年    6    月    12     日
                  民事第一庭  審判長法  官  林世芬
                                    法  官  林望民
                                    法  官  張鶴齡
以上正本係照原本作成。
本裁定不得再抗告。
中    華    民    國    98    年    6    月    12     日
                                    書記官  王博昭


司法院資訊處製作；財團法人民間司法改革基金會備份。
